臺灣高雄地方法院交通事件裁定　　　　100年度交聲字第537號
原處分機關　交通部公路總局高雄區監理所
代　表　人　劉育麟
異　議　人
即受處分人　鄭文杰
上列異議人即受處分人因違反道路交通管理處罰條例案件，對於
交通部公路總局高雄區監理所民國100 年2 月15日所為之高監自
裁字第裁80-KAK046254號裁決聲明異議，本院裁定如下：
    主  文
異議駁回。
    理  由
一、原處分機關略以：異議人即受處分人鄭文杰（下稱異議人）
    駕駛車牌號碼231-TP號自用大貨曳引車聯結車牌號碼82-EF
    號自用半拖車（砂石專用車），於民國99年10月31日下午2
    時24分許，行經雲林縣雲153 號公路蔦松派出所前，有不遵
    守公路機關依道路交通管理處罰條例（下稱道交條例）第5
    條規定所發布之命令，即駕駛砂石車未依公告路線行駛之違
    規行為，經警依法掣單舉發。爰於100 年2 月15日依道交條
    例第60條第2 項第2 款、第63條第1 項規定，裁處異議人罰
    鍰新臺幣（下同）1,200 元，並記違規點數1 點之處分等情
    。
二、聲明異議意旨略以：伊當時經由蔦松橋右轉雲153 號公路時
    ，並未看到任何禁止標誌或禁行大貨車、聯結車之公告牌，
    且該路段為縣道，屬主要道路之一，並無其他替代道路或外
    環道路專供大型車行駛。況伊住在外縣市，對於雲林縣政府
    所公告之規定一概不知，伊身為駕駛人，只依交通標誌、標
    線、號誌行駛，故伊並無違規事實。爰依法聲明異議，請求
    撤銷原處分等語。
三、按為維護道路交通安全與暢通，公路或警察機關於必要時，
    得就指定某線道路或某線道路區段禁止或限制車輛通行之事
    項發布命令。汽車駕駛人，駕駛汽車不遵守公路或警察機關
    ，依道交條例第五條規定所發布命令，而道交條例第二章各
    條無處罰之規定者，處900 元以上1,800 元以下罰鍰，並記
    違規點數1 點，道交條例第5 條第1 款、第60條第2 項第2
    款、第63條第1 項第1 款分別定有明文。經查：
(一)異議人未向雲林縣警察局北港分局申領通行證，即於99年10
    月31日下午2 時24分許，駕駛車號231-TP號自用大貨曳引車
    聯結車號82-EF 號自用半拖車（砂石專用車），行駛雲林縣
    雲153 號公路，駛至該公路蔦松派出所前時，為警攔停舉發
    等情，為異議人所不爭執（見本院100 年度交聲字第537 號
    卷第5 頁反面聲明異議狀、第7 頁交通違規案件陳述書），
    並有雲林縣警察局99年10月31日雲警交字第KAK046254 號舉
    發違反道路交通管理事件通知單（下稱舉發通知單）、雲林
    縣警察局北港分局99年11月19日雲警港交裁字第0990013080
    號函影本各1 份可參（見同上卷第6 、8 頁）。又雲林縣政
    府為維護雲林縣道路交通秩序與安全，於98年6 月17日依98
    府警交字第09831008 11 號公告發布規定：「凡15噸以上載
    運砂石車輛行駛雲林縣除經公告准予行駛之路線外，其餘路
    段一律禁止行駛。而原道路設有標誌禁止大貨車或聯結車進
    入者，仍依原有規定。另遇有特殊需要需行駛禁行路段時，
    得向雲林縣警察局或轄區分局申請核發通行證，依核准路線
    、期限通行，非法經營者不得申請」，對載運砂石之車輛採
    取公告行駛路線之管制方式，而雲林縣內雲153 號公路蔦松
    派出所前之路段，不在公告行駛路線之內，如砂石車輛欲行
    駛該路段，應向警察機關提出申請，方可通行等情，有雲林
    縣警察局北港分局99年11月19日雲警港交裁字第0990013080
    號函影本、雲林縣警察局100 年3 月22日雲警交字第100000
    9071號函及所附雲林縣政府98年6 月17日府警交字第098310
    0081號函影本、雲林縣政府98年6 月17日府警交字第098310
    00811 號公告影本、雲林縣各鄉市區道路十五噸以上砂石貨
    車公告行駛路線各1 份在卷可稽（見同上卷第8 、17至21頁
    ）亦堪認定。準此，異議人於前揭時、地駕駛上開砂石車輛
    ，違規行駛未經公告之路段，復未申領通行證，有不遵守公
    路機關依道交條例第5 條規定所發布命令之交通違規行為乙
    節，自堪認定。
(二)本件案發路段並未設置砂石車禁止標誌之事實，固據雲林縣
    警察局以100 年3 月22日雲警交字第1000009071號函說明在
    卷（見同上卷第17頁）。然查，道交條例第5 條第1 款既明
    訂公路或警察機關得發布命令指定某線道路或某線道路區段
    禁止或限制車輛通行，且同條例第60條第2 項第2 款亦規定
    汽車駕駛人不遵守公路或警察機關依上開規定所發布命令者
    ，即可處以相當之罰鍰，此與同條例第60條第2 項第3 款係
    規定汽車駕駛人不遵守道路交通標誌、標線、號誌之指示者
    ，可處以一定罰鍰之要件不同，可見公路或警察機關就特定
    路段禁止特定車輛通行之限制，僅需發布命令，即可發生法
    律上之效力，不以設置標誌、標線、號誌而告知內容為必要
    。故異議人辯稱：伊行經該處未看到任何禁止標誌或禁行大
    貨車、聯結車之公告牌等語，縱然為真，異議人亦不因此得
    解免其違規之責任。
(三)又雲林縣政府對於轄區內載運砂石車輛可行駛之路段，除發
    布公告外，並在該府網站內記載詳細之公告路線、提供申請
    書下載、申請案所需文件說明及審核要點等資訊，供不特定
    人查詢，復行文交通部、各縣市政府、雲林縣內各市、鄉、
    鎮公所、各縣市警察局、臺灣省汽車貨運商業同業公會聯合
    會、臺灣省砂石商業同業公會聯合會雲林縣汽車貨運商業同
    業公會、雲林縣砂石商業同業公會、雲林縣汽車駕駛員職業
    工會，轉請各該單位協助張貼公告週知，有雲林縣政府98年
    6 月17日府警交字第0983100081號函影本、雲林縣政府98年
    6 月17日府警交字第09831000811 號公告影本、雲林縣各鄉
    市區道路十五噸以上砂石貨車公告行駛路線各1 份可憑（見
    同上卷第18至21頁），足認相關公路機關已盡其告知義務。
    況雲林縣轄區內可行駛砂石車輛之公告路段，屬公開資訊，
    任何人均可自行查詢而得知，而砂石車本屬受管制之大型車
    輛，駕駛人於駕車上路前，理應就其所駕車輛得行駛之路線
    、時段予以詳查後，始上路行駛。異議人既考領有合格駕駛
    執照，得駕駛砂石專用車，自負有查詢並且知悉相關規範之
    義務，不得以居住於外縣市為由，對於雲林縣政府所公告之
    砂石車輛得行駛路線一概諉為不知，並主張因此免責。是異
    議人此部分所辯，同難採認。
四、末查，本件舉發通知單所載應到案日期為99年11月15日前，
    而異議人未於期限內自動繳納罰款，且逾越應到案日期60
    日以上，經原處分機關於100 年2 月15日逕行裁決等情，有
    上開舉發通知單、交通部公路總局高雄區監理所移送書1 份
    可參（見同上卷第2 、6 頁）。而異議人於前揭時、地駕車
    有不遵守公路機關依道交條例第5 條規定所發布之命令之交
    通違規行為，事證明確，是原處分機關依道交條例第60條第
    2 項第2 款、第63條第1 項第1 款、違反道路交通管理事件
    統一裁罰基準表中「不遵守公路或警察機關，依第五條規定
    所發布命令，逾越應到案期限60日以上，繳納罰鍰或逕行裁
    決處罰者，罰鍰基準為1,200 元」之規定，裁處異議人上開
    處分，核無違誤。異議人請求撤銷原處分云云，於法無據，
    不應准許。是本件聲明異議為無理由，應予駁回。
五、據上論斷，依道路交通事件處理辦法第18條，裁定如主文。
中    華    民    國   100    年    4     月    14    日
                  交通法庭  法  官  毛妍懿
以上正本證明與原本無異。
如不服本裁定，應於收受送達後5 日內向本院提出抗告狀。
中    華    民    國   100    年    4     月    14    日
                            書記官  林晏光